臺灣高等法院臺中分院刑事判決　　　96年度交上易字第1708號
上　訴　人　臺灣臺中地方法院檢察署檢察官
被　　　告　乙○○
上列上訴人因被告過失傷害案件，不服臺灣臺中地方法院96年度
交易字第327號中華民國96年8月8日第一審判決（起訴案號：臺
灣臺中地方法院檢察署96年度偵字第646號），提起上訴，本院
判決如下：
    主  文
原判決撤銷。
乙○○因過失傷害人，處有期徒刑肆月，減為有期徒刑貳月，如
易科罰金，以新臺幣壹仟元折算壹日。
    事  實
一、乙○○於民國95年11月23日上午7時50分許，騎乘車牌號碼
    BOB-766號重機車，沿臺中市○○區○○路由福科路往臺中
    港路方向行駛，至與福順路之交岔路口欲左轉入福順路時，
    本應注意該路段係劃有分向限制線處不得左轉或迴轉，且左
    轉彎時應駛至路口中心左轉，不得占用來車道搶先左轉，及
    應讓直行車先行，而依當時情況並無不能注意之情事，竟疏
    未注意，未留意前方及交岔路口車輛之行進動態，而貿然於
    該路口左轉，迨見丙○○騎乘車牌號碼HKK-388號重機車由
    對向車道直行至該路口時，因避煞不及，兩車發生擦撞，丙
    ○○因而人車倒地，並受有頭部外傷併腦震盪、下唇撕裂傷
    3公分、下頜骨開放性骨折（3處）及併發咬合不良等傷害。
    乙○○於肇事後未離開現場且因傷就醫後，在據報趕往醫院
    處理之員警面前當場承認為肇事人而自首犯罪，再於其後本
    案偵查及審理程序時均到庭接受裁判。
二、案經丙○○告訴臺灣臺中地方法院檢察署檢察官偵查起訴。
    理  由
一、被告乙○○未於本院審理中到庭，其在原審供稱：有於上揭
    時、地，因於分向限制線處違規左轉彎，與告訴人丙○○所
    騎乘之機車發生碰撞，致告訴人受有上開傷害等情。核與告
    訴人丙○○於偵查中指述之被害情節相符，並有臺中市○○
    ○道路交通事故現場圖、調查報告表(一)、(二)、談話紀錄表、
    補充資料表、自首紀錄表、現場照片14張及告訴人提出之澄
    清綜合醫院診斷證明書1紙等附卷可資佐證。按道路交通安
    全規則第102條第1項第5、7款規定：「左轉彎時，應距交岔
    路口30公尺前顯示方向燈或手勢，行至交岔路口中心處左轉
    ，並不得占用來車道搶先左轉」、「轉彎車應讓直行車先行
    」，道路交通安全規則第106條第5款規定：「汽車迴車前，
    應暫停並顯示左轉燈光或手勢，看清無來往車輛，並注意行
    人通過，始得迴轉」，道路交通標誌標線號誌設置規則第
    165條規定：「分向限制線，用以劃分路面成雙向車道，禁
    止車輛跨越行駛，並不得迴轉」。被告駕車本應依循前開交
    通安全規定，行經上開交岔路口時，應讓直行車先行，且左
    轉彎時應駛至路口中心左轉，不得占用來車道搶先左轉，及
    不得在劃有分向限制線處左轉或迴車，而依當時天晴、日間
    自然光線、路面無缺陷、無障礙物、視距良好等客觀情形，
    並無不能注意之特別情事，竟疏於注意而於劃有分向限制線
    處貿然左轉或迴車，未讓直行車先行，騎車行經該交岔路口
    ，致與告訴人所騎乘之重機車發生碰撞，被告騎乘該機車之
    行為顯有過失。復查，本件經臺灣臺中地方法院檢察署檢察
    官送臺灣省臺中縣區車輛行車事故鑑定委員會鑑定結果，亦
    認定：「乙○○駕駛重機車違反標線禁制搶先左轉彎（或
    不當迴車），未讓對向直行車先行，為肇事原因。丙○○
    駕駛重機車無肇事因素。」有該鑑定委員會96年3月19日中
    市行字第0965400868號函檢送之臺中市區960068案鑑定意見
    書1份在卷可考，且經原審送請臺灣省車輛行車事故覆議鑑
    定委員會鑑定結果，該鑑定委員會研議結論，亦照原鑑定意
    見，有臺灣省車輛行車事故覆議鑑定委員會96年6月25日府
    覆議字第0966201762號函附卷可稽，堪認被告確有駕駛重機
    車違反標線禁制搶先左轉彎（或不當迴車），及未讓對向直
    行車先行之過失駕駛行為無訛。再被告上開過失行為直接造
    成告訴人之傷害，二者間亦具有相當因果關係，故被告應負
    過失傷害之責任至明。綜上所述，被告雖另辯稱告訴人亦有
    過失等情，然查無證據證明，係屬事後卸責之詞，不足採信
    。本案事證明確，被告過失傷害犯行洵堪認定。
二、核被告所為，係犯刑法第284條第1項前段之過失傷害罪。查
    被告於肇事後，並未離開現場，且因傷就醫後，在據報趕往
    現場處理之員警面前當場承認為肇事人而自首犯罪，此觀卷
    附臺中市○○○道路交通事故肇事人自首情形紀錄表甚明，
    其在本案偵查及原審審理時均到庭接受裁判，應符合自首之
    要件，應依刑法第62條前段之規定減輕其刑。經查中華民國
    九十六年罪犯減刑條例，於民國96年7月4日經總統令公布，
    於96年7月16日施行，被告犯罪之時間，係在96年4月24日以
    前，且所犯之罪符合該條例所規定得予減刑之情形，應依該
    條例諭知其宣告刑及減得之刑。原審以被告犯罪事證明確，
    予以論罪科刑，固非無見。惟查被告之過失情節，已如前述
    ，惟其於犯後不但未與告訴人達成和解，猶向檢察官對告訴
    人提出毀損等罪之告訴，可見其犯罪後態度不佳，原審所量
    處之有期徒刑三月，減為有期徒刑一月又十五日，不無略輕
    之處，檢察官依據告訴人請求上訴，指摘原判決不當，為有
    理由，應予撤銷改判。爰審酌上情，及被告之肇事責任，對
    告訴人所造成之損害等一切情狀，量處如主文第二項所示之
    刑及減得之刑，並諭知易科罰金之折算標準。
三、被告經合法傳喚，無正當理由不到庭，爰不待其陳述逕行判
    決。
據上論結，應依刑事訴訟法第371條、第369條第1項前段、第364
條、第299條第1項前段，刑法第284條第1項前段、第62條前段、
第41條第1項前段，刑法施行法第1條之1第1項、第2項前段，中
華民國96年罪犯減刑條例第2條第1項第3款、第7條、第9條，判
決如主文。
本案經檢察官甲○○到庭執行職務。
中　　華　　民　　國　　96　　年　　11　　月　　20　　日
            刑事第十一庭  審判長法　官  陳  朱  貴
                                法　官  何  志  通
                                法　官  郭  同  奇
上列正本證明與原本無異。
不得上訴。
                                書記官  康  孝  慈
中　　華　　民　　國　　96　　年　　11　　月　　20　　日
附錄論罪科刑法條
刑法第284條第1項
因過失傷害人者，處6月以下有期徒刑、拘役或5百元以下罰金，
致重傷者，處1年以下有期徒刑、拘役或5百元以下罰金。
